【裁判字號】    89,訴,336
【裁判日期】    890809
【裁判案由】    侵權行為損害賠償
【裁判全文】
臺灣板橋地方法院民事判決  八十九年度訴字第三三六號
    原      告  庚○○
    訴訟代理人  己○○
    被      告  戊○○
                聯慶汽車貨運行
    兼      右
    法定代理人  丙○○      住.
    被      告  辛○○      住.
                壬○○○    住.
                甲○○      住.
                丁○○      住.
                乙○○○    住.
右當事人間請求給付侵權行為損害賠償事件，本院判決如左：
    主    文
被告戊○○、聯慶汽車貨運行應連帶給付原告新台幣玖拾壹萬陸仟貳佰玖拾陸元，及
自民國八十九年七月二十日起至清償日止，按年息百分之五計算之利息。
原告其餘之訴駁回。
訴訟費用由被告戊○○、聯慶汽車貨運行連帶負擔。
本判決第一項於原告以新台幣拾萬元為被告供擔保後，得假執行。
原告其餘假執行之聲請駁回。
    事    實
甲、原告方面：
一、聲明：
（一）被告應連帶給付原告新台幣（下同）一百十三萬六千一百八十六元，及自民國
      八十九年七月二十日起至清償日止，按年息百分之五計算之利息。
（二）原告願供擔保以代釋明，請准宣告假執行。
二、陳述：
（一）被告戊○○受僱於另被告聯慶汽車貨運行，平日執行駕駛車號ＪＲ－九三六號
      曳引車牽引拖車載送貨物之職務。八十六年十一月三日十二時四十分許，戊○○駕駛上開曳引車（後牽引車號ＷＶ－四一號拖車），執行載運貨物職務，沿
      臺北縣泰山鄉○○○路，由泰山鄉往同縣林口鄉方向行駛，甫越過該路段一彎
      道，途經該路之往林口鄉○○○道之第Ｋ七五－Ａ八二號電線桿過二十公尺處
      時（為上坡直路），本應注意車前狀況及兩車併行之間隔，並隨時採取必要之
      安全措施，及注意超車時應顯示左方向燈並於前車左側保持半公尺以上之間隔
      超過，行至安全距離後，再顯示右方向燈駛入原行路線；復依當時為白晝，天
      候狀況及視距良好，路面乾燥、無缺陷，道路無障礙等情觀之，亦無不能注意
      之情事，詎戊○○竟疏於注意，未發現適有原告之女翁于萍駕駛車號ＱＫＪ－
      五九六號機車正行駛於其曳引車車頭右前方，竟於超越該機車時，未保持其曳
      引車及所牽引之拖車與該機車半公尺以上之適當安全間隔，所牽引之拖車右側
      輪胎於行進中過失擦撞翁于萍駕駛之機車車身，致翁于萍人車倒地，復遭行駛
      中之上開拖車右後輪輾壓，戊○○於肇事後感覺其車壓過物體，且從照後鏡發
      現其車壓到人，一時慌張，於煞停其車後，疏未拉起手煞車，隨即鬆開腳煞車
      ，致其車向後下滑三點一公尺而後止，致遭二度碾壓之翁于萍之胸腹部挫裂傷
      、左、右鎖骨、肋骨、骨盆腔開放性骨折、左、右上臂、前臂、左右大腿骨折
      、內臟挫傷、移位、出血，當場傷重死亡。
（二）按「因故意或過失，不法侵害他人之權利者，負損害賠償責任。」、「不法侵
      害他人致死者，被害人對於第三人負有法定扶養義務者，加害人對於該第三人
      亦應負損害賠償責任」、「不法侵害他人致死者，被害人之父母、子女及配偶
      ，雖非財產上之損害，亦得請求賠償相當之金額。」、「受雇人因執行職務，
      不法侵害他人之權利者，由僱用人與行為人連帶負損害賠償責任。」民法第一
      百八十四條第一項、第一百九十二條、第一百九十四條、第一百八十八條第一
      項分別定有明文。本件被告戊○○受僱於另被告聯慶汽車貨運行，於執行職務
      中過失侵害原告之女翁于萍致死，被告二人應連帶負損害賠償責任。原告支出
      翁于萍之殯葬費，且翁于萍對原告負有法定扶養義務，又翁于萍之死亡令原告
      悲痛逾恆，精神深受打擊，原告受有非財產上之損害。茲臚列原告所受損害如
      左：
  １、扶養費部分：
      原告係被害人翁于萍之父，於三十二年一月二十一日生，於被害人死亡時即八
      十六年十一月三日為五十四歲，參酌勞動基準法所定六十歲強制退休年齡，推
      定原告自六十歲起起不能維持生活。依內政部統計處編列之八十六年度臺灣省
      簡易生命表記載時年五十四歲之男性之平均餘命為二十六點一四歲，據此計算
      原告不能維持生活可受扶養之權利為二十點一四年，按八十六年度綜合所得稅
      扶養親屬寬減額每年七萬二千元計算扶養費，再依霍夫曼公式扣除百分之五中
      間利息計算之（含起訴時尚有六年屆滿六十歲之該六年中間利息），所得請求
      之扶養費計十三萬六千一百八十六元。
  ２、精神慰撫金部分：
      被害人翁于萍係原告之女，詎因被告戊○○之侵權行為，驟然天人永隔，白髮
      送黑髮，痛苦終生，爰請求精神上之慰撫金一百萬元。
（三）又按民法第六百八十一條規定：合夥財產不足清償合夥之債務時，各合夥人對
      於不足之額連帶負其責任。茲因本件合夥財產（聯慶汽車貨運行）不足清償合
      夥之債務，故各合夥人被告丙○○、辛○○、壬○○○、甲○○、丁○○、乙○○○對於不足之額，依上揭民法之明文規定，應連帶負其責任。
（四）為此本於民法第一百八十四條第一項前段、第一百八十八條第一項、第六百八
      十一條規定，請求被告連帶給付一百十三萬六千一百八十六元，及遲延利息。
乙、被告方面：
一、被告戊○○部分：
    其未於最後言詞辯論期日到場，據其以前到場之聲明、陳述略以：伊同意原告之
    請求（關於被告戊○○與聯慶汽車貨運行連帶給付部分），只是刑事判決待執行
    。
二、被告聯慶汽車貨運行、丙○○、辛○○、壬○○○、甲○○、丁○○、乙○○○
    部分：彼等未於言詞辯論期日到場，亦未提出書狀作何聲明陳述。
    理    由
甲、程序方面：
一、被告經合法通知，未於最後言詞辯論期日到場，核無民事訴訟法第三百八十六條
    所列各款情事，爰准原告之聲請，由其一造辯論而為判決。
二、按訴狀送達後，原告不得將原訴變更或追加他訴，但擴張或減縮應受判決之聲明
    ；不甚礙被告之防禦及訴訟之終結者，不在此限。民事訴訟法第二百五十五條第
    一項第三款、第七款定有明文。本件原告依侵權行為法律關係起訴請求被告戊○○及聯慶汽車貨運行連帶給付一百十三萬六千一百八十六元，及自起訴狀繕本送
    達翌日起至清償日止，按年息百分之五計算之利息；嗣依民法第六百八十一條規
    定，追加被告丙○○、辛○○、壬○○○、甲○○、丁○○、乙○○○，就合夥
    財產不足部分連帶負賠償責任；利息部分減縮自最後起訴狀繕本送達被告之日起
    （即八十九年七月二十日）至清償日止，按年息百分之五計算。參諸前開法條之
    規定，自無不合，合先敘明。
三、另本件原告既依侵權行為法律關係及合夥法律關係請求被告連帶負損害賠償責任
    ，依民法第二百五十七條規定，有類似必要共同訴訟之性質，應有民事訴訟法第
    五十六條之適用。又共同訴訟人中一人之行為，有利於共同訴訟人者，其效力及
    於全體，不利益者，對全體不生效力（民事訴訟法第五十六條第一項第一款）。
    為訴訟標的之認諾，應受敗訴之判決（同法第三百八十四條），自屬不利益之行
    為，除被告全體均為認諾外，應對於全體不生效力。本件共同被告中一人戊○○
    ，雖到場認諾（部分請求），惟其餘被告既均未到場不得視同認諾，故一人之認
    諾對於全體不生效力，併此敘明。
乙、得心證之理由：
一、原告主張，被告戊○○受僱於另被告聯慶汽車貨運行，於八十六年十一月三日執
    行駕駛車號ＪＲ－九三六號曳引車牽引拖車載送貨物之職務，沿臺北縣泰山鄉○○○路，由泰山鄉往同縣林口鄉方向行駛，甫越過該路段一彎道，途經該路之往
    林口鄉○○○道之第Ｋ七五－Ａ八二號電線桿過二十公尺處時，本應注意車前狀
    況及兩車併行之間隔，並隨時採取必要之安全措施，及注意超車時應顯示左方向
    燈並於前車左側保持半公尺以上之間隔超過，行至安全距離後，再顯示右方向燈
    駛入原行路線；復依當時為白晝，天候狀況及視距良好，路面乾燥、無缺陷，道
    路無障礙等情觀之，亦無不能注意之情事，詎戊○○竟疏於注意，未發現適有原
    告之女翁于萍駕駛車號ＱＫＪ－五九六號機車正行駛於其曳引車車頭右前方，竟
    於超越該機車時，未保持其曳引車及所牽引之拖車與該機車半公尺以上之適當安
    全間隔，所牽引之拖車右側輪胎於行進中過失擦撞翁于萍駕駛之機車車身，致翁
    于萍人車倒地，復遭行駛中之上開拖車右後輪輾壓，戊○○於肇事後感覺其車壓
    過物體，且從照後鏡發現其車壓到人，一時慌張，於煞停其車後，疏未拉起手煞
    車，隨即鬆開腳煞車，致其車向後下滑三點一公尺而後止，致遭二度碾壓之翁于
    萍之胸腹部挫裂傷、左、右鎖骨、肋骨、骨盆腔開放性骨折、左、右上臂、前臂
    、左右大腿骨折、內臟挫傷、移位、出血，當場傷重死亡之事實，為被告戊○○
    所不爭執，並有原告所提之相驗屍體證明書、起訴書影本各一份及刑事判決書影
    本二份（被告戊○○因業務過失致死，經判決有期徒刑二年確定）在卷可佐；並
    與本院依職權調閱本院八十八年度訴字第一○五號民事卷全卷（原告之妻翁彭梅
    英以同一侵權事實，訴請被告戊○○、聯慶汽車貨運行連帶賠償）內容互核相符
    。從而原告主張被告戊○○於執行受雇職務時，過失不法侵害他人權利等語，可
    認為真實。
二、按因故意或過失，不法侵害他人之權利者，負損害賠償責任；受雇人因執行職務
    ，不法侵害他人之權利者，由僱用人與行為人連帶負損害賠償責任，民法第一百
    八十四條第一項、第一百八十八條第一項分別定有明文。次按目前在台灣經營交
    通事業之營利私法人，接受他人靠行（即出資人以該交通公司之名義購買車輛，
    並以該公司名義參加營運），而向該靠行人（即出資人）收取費用，以資營運者
    ，比比皆是，此為週知之事實，是該靠行之車輛，在外觀上既屬該交通公司所有
    ，第三人又無從分辨該車輛是否他人靠行營運者，祇能從外觀上判斷該車輛係某
    交通公司所有，該車輛之司機即係受僱為該交通公司服勞務，按此種交通企業，
    既為目前台灣社會所盛行之獨特經營型態，則此種交通公司，即應對大眾之安全
    負起法律上之責任，蓋該靠行之車輛，無論係由出資人自行駕駛，或招用他人合
    作駕駛，或出租，在通常情形，均為該交通公司所能預見，苟該駕駛人係有權駕
    駛（指非出自偷竊或無權占有後所為之駕駛），在客觀上似應認其係為該交通公
    司服勞務，而應使該交通公司負僱用人之責任，方足以保護交易之安全（最高法
    院七十七年度台上字第六六五號判決參照）。本件原告主張被告戊○○受僱於另
    被告聯慶汽車貨運行之事實，已為被告戊○○自認及被告聯慶汽車貨運行視同自
    認屬實（按當事人於他造主張之事實，已於相當期日受合法之通知，而於言詞辯
    論期日不到場，亦未提出準備書狀爭執者，視同自認，民事訴訟法第二百八十條
    第三項、第一項定有明文。），參酌上開判決意旨，被告聯慶汽車貨運行顯應負
    本件侵權僱用人之責任，是原告主張被告戊○○及聯慶汽車貨運行，應依民法第
    一百八十四條第一項前段及第一百八十八條第一項規定，連帶負損害賠償責任，
    為有理由。
三、茲就原告請求之各項損害及其數額，爰分述如后：
（一）扶養費部分：
  １、按被害人對於第三人負有法定扶養義務者，加害人對於該第三人亦應負損害賠
      償責任，又直系血親、配偶相互間均互負扶養義務，負扶養義務者有數人而其
      親等同一時應各依其經濟能力分擔義務，受扶養權利者為直系血親尊親屬時，
      其扶養權利不以無謀生能力為必要，分別為民法第一百九十二條第二項、第一
      千一百十四條第一款、第一千一百十六條之一、第一千一百十七條所明定，惟
      仍受「不能維持生活」之限制（最高法院六十二年十月十六日六十二年度第二
      次民庭庭推總會決議意旨參照）。本件被害人翁于萍（六十三年二月二十一日
      出生）係原告（三十二年一月二十一日出生）之四女，原告尚有一配偶翁彭梅
      英（三十四年六月一日出生）、一子翁培欽（六十四年九月十七日出生）、三
      女己○○（五十八年六月二十七日出生）、翁鈴美（五十九年九月二十二日出
      生）、翁于斐（六十一年四月一日出生），均已成年，此為原告所自陳，並有
      戶籍謄本附卷可憑，故上開訴外人翁彭梅英、翁培欽、己○○、翁鈴美、翁于
      斐五人，應與本件侵權被害人翁于萍共負扶養原告之法定責任各為六分之一，
      亦即原告於本件受有扶養權利六分之一之損害。
  ２、本件原告主張，伊參酌勞動基準法所定六十歲強制退休年齡，推定原告自滿六
      十歲起不能維持生活一節，核無不合。另依內政部統計處編列之八十六年度臺
      灣省簡易生命表記載時年五十四歲之男性（事故發生時原告為五十四歲）平均
      餘命為二十二點二四歲，據此計算原告不能維持生活可受扶養之權利為十六點
      二四年，原告主張平均餘命為二十六點一四歲，可受扶養之權利為二十點一四
      年，應屬有誤。又以事故發生時財政部公佈之八十六年度扶養親屬寬減額每人
      全年七萬二千元計算扶養費，再依霍夫曼計算法扣除中間利息，並再扣除原告
      於起訴時尚有六年始屆滿六十歲之該六年中間利息，原告一次請求可受被害人
      扶養之扶養費為十一萬六千二百九十六元，計算如下：
      [    72000x11.00000000（此為應受扶養16年之霍夫曼係數）+72000x0.24x（
      12.00000000-00.00000000）]除以6（受扶養人數）=145370（小數點以下四捨
      五入）
      145370 x 0.8 （扣除六年中間利息）= 116296
      是以原告主張被告應給付原告十一萬六千二百九十六元範圍內之扶養費，應屬
      允當，逾此部分之請求，核屬無據，不應准許。
（二）非財產上損害賠償部分：
      按不法侵害他人致死者，被害人之父、母、子、女及配偶，雖非財產上之損害
      ，亦得請求賠償相當之金額，民法第一百九十四條亦有明文規定。原告主張被
      害人翁于萍係原告之女，兩人遽然天人永隔，原告精神上自受有極大之痛苦無
      疑。本院斟酌原告之年齡、白髮人送黑髮人終，及被告戊○○從事駕駛職業、
      過失侵權程度，另被告聯慶汽車貨運行登記資本額一千二百萬元（參營利事業
      登記證），及原告所感受之精神上痛苦等一切情狀，認原告請求被告連帶賠償
      非財產上損害八十萬元為適當，超過部分尚屬過高，應予駁回。
四、另關於原告以被告聯慶汽車行已無任何財產為由，請求合夥人被告丙○○等連帶
    負賠償責任部分。按合夥財產不足清償合夥債務時，各合夥人對不足之額應連帶
    負其負任，民法第六百八十一條定有明文。又確定判決雖僅令合夥團體履行債務
    ，但合夥財產不足清償債務時，自得對合夥人執行（司法院院字第九一八號解釋
    參照）。而民事訴訟乃當事人於其私法上的權利受到侵害時，得請求法院判決以
    保護其私權之程序，而原告起訴欲求利已判決，除須具備實體法上的權利保護要
    件外，尚須具備訴訟法上之權利保護要件（即當事人適格及保護必要）始可。如
    當事人主張之權利，已得依其他方法達成目的而無須起訴者，即屬欠缺保護必要
    ，應為原告敗訴之判決。查本件原告既將合夥團體（即聯慶汽車行）列為被告提
    起本件訴訟，於對合夥團體取得執行名義後，就同一債權，於合夥之財產不足清
    償債務時，如前所述，即得以該對合夥之執行名義，逕對合夥人之財產為強制執
    行，是僅須對合夥之執行名義，而無再對各別合夥人提起相同內容之給付之訴之
    必要，即本件原告請求被告丙○○等合夥人連帶負責，應認係欠缺保護必要之要
    件，為無理由。
五、綜上所述，原告所受損害數額共計九十一萬六千二百九十六元，從而，原告本於
    侵權行為法律關係，其於此範圍內請求被告戊○○與聯慶汽車貨運行應連帶賠償
    ，及自八十九年七月二十日起至清償日止，按年息百分之五計算之利息，洵屬正
    當，應予准許，逾此部分之請求，為無理由，應予駁回。
丙、假執行之宣告：
    本件原告陳明願供擔保，請准宣告假執行，就原告勝訴部分，核無不合，爰酌定
    相當之擔保金額，予以准許。至原告敗訴部分，其假執行已失所附麗，應予駁回
    。
據上論結：本件原告之訴為一部有理由、一部無理由，依民事訴訟法第三百八十五條
第一項前段、七十九條但書、第八十五條第二項、第三百九十條第二項，判決如主文
。
中      華      民      國    八十九    年      八      月      九      日
                                  臺灣板橋地方法院民事第二庭
~B法  官  黃信滿
右為正本係照原本作成。
如對本判決上訴，須於判決送達後二十日內向本院提出上訴狀。
中      華      民      國    八十九    年      八      月      九      日
~B書記官  陳玫伶


司法院資訊處製作；財團法人民間司法改革基金會備份。
